臺灣高雄地方法院刑事判決　　　　　　　 94年度訴字第602號
公　訴　人　臺灣高雄地方法院檢察署檢察官
被　　　告　丙○○
上列被告因違反商標法案件，經檢察官聲請簡易判決處刑（93年
度偵字第22193 號）及移送併案審理（94年度偵字第1491號），
本院高雄簡易庭認不宜以簡易判決處刑，改適用通常程序審理，
本院判決如下：
   主  文
丙○○共同明知係侵害著作財產權之重製物而散布，其重製物為
光碟為常業，處有期徒刑壹年貳月。扣案如附表一所示之盜版遊
戲光碟參佰陸拾捌片，均沒收。
    事  實
一、丙○○明知「Play Station」及「PS設計圖」等商標，均業
    經日商新力電腦娛樂股份有限公司（以下簡稱新力公司）向
    經濟部中央標準局（現改制為智慧財產局）申請核准取得商
    標專用權，註冊為第672666號及第710454號，並均指定使用
    於錄有電腦程式之磁碟、磁卡、磁帶及光碟等商品，商標專
    用期間分別係自民國（下同）84年3 月1 日起至94年2 月28
    日止、85年3 月16日起至95年3 月15日止。其明知真實姓名
    年籍不詳之成年男子所寄賣之PS2 遊戲光碟，均為盜版之重
    製物，竟與該名成年男子共同基於販賣仿冒商標商品之概括
    犯意及明知係侵害著作財產權之重製物而散布，其重製物為
    光碟為常業之犯意聯絡，自93年10月間起，在高雄市三民區
    ○○○街281 號其開設之「二十一世紀電視遊樂器材料行」
    內，以每片新台幣（下同）180 元之價格，受託寄賣如附表
    一所示之盜版PS2 遊戲光碟（每賣出1 片丙○○獲利80元，
    該名男子則獲利100 元），並以提供目錄予顧客挑選，依據
    編號銷售之方式，連續多次出售不特定之顧客牟利，而以此
    方式侵害如附表一所示新力公司之著作財產權，並以之為常
    業；該等仿冒之PS2 遊戲光碟，或於光碟表面載有上開「Pl
    ay Station」、「PS」，且透過電視遊樂器執行時，並有於
    電視畫面出現各該商標之商標圖樣，足以表示該等光碟係上
    開公司所生產之用意，嗣於93年11月11日16時25分許，於上
    址為警搜索查獲，並當場扣得如附表一所示之盜版PS2 遊戲
    光碟368 片及附表二所示之光碟片100 片（警方查扣時誤計
    為474 片，經清點後共為468 片）。
二、案經新力公司訴由臺灣高雄地方法院檢察署檢察官偵查起訴
    及移送併案審理。
    理  由
壹、程序部分：
    本件關於卷內證據資料之證據能力部分，除搜索程序是否合
    法外，被告均不爭執證據能力（詳本院卷第40頁），合先敘
    明。
一、按除法律另有規定外，實施刑事訴訟程序之公務員因違背法
    定程序取得之證據，其有無證據能力之認定，應審酌人權保
    障及公共利益之均衡維護，刑事訴訟法第158 條之4 定有明
    文。從而，除法律規定之法定證據使用禁止外【即違背於法
    定障礙事由期間禁止訊問及禁止夜間訊問（刑事訴訟法第15
    8 條之2 第1 項本文）、違背告知義務（同法第158 第2 項
    ）、不正訊問（同法第156 條第1 項）、應具結而未具結之
    證言或鑑定意見（同法第158 條之3）】 ，其他違背法定程
    序取得之證據，是否即應禁止使用，而無證據能力，在發現
    真實、法治程序等原則衝突調和下，並非全然劃上等號，仍
    應審酌(1)違背法定程序之情節、(2)違背法定程序時之主觀意
    圖、(3)侵害犯罪嫌疑人或被告權益之種類及輕重、(4)犯罪所
    生之危險或實害、(5)禁止使用證據對於預防將來違法取得證
    據之效果、(6)偵審人員如依法定程序有無發現該證據之必然
    性及(7)證據取得之違法對於被告訴訟上防禦不利益之程度等
    各種情形，以為認定證據能力有無之標準（詳刑事訴訟法第
    158條之4立法理由）。
二、本件搜索程序是否合法？
  (一)搜索乃發現被告或犯罪證據物件及可得沒收之物，對於被
      告或第三人之身體、物件（含電磁紀錄）及住宅或其他處
      所，施以搜查之強制處分。不論就被告或第三人而言，搜
      索係干預被搜索人自由、住宅或財產權之處分，因而，基
      於「法律保留原則」，發動實施搜索處分時，必須有法律
      之明文規定，且應謹守法律設定之要件限制。又搜索係以
      「令狀搜索」為原則，搜索時應用搜索票（詳刑事訴訟法
      第128 條第1 項）；搜索票應記載應加搜索之處所（同法
      第128 條第2 項第3 款）。但因本質上，搜索係帶有急迫
      性、突襲性之處分，難免發生時間上不及聲請搜索票之急
      迫情形，是我國乃承認『無令狀搜索（無票搜索）』之情
      形，就類型而言，包括附帶搜索（刑事訴訟法第130 條，
      係緊隨於拘捕、羈押之無令狀搜索，目的係防止被告身懷
      武器或其他危險物品，危及執法人員、被告本人或第三人
      之身安全）、逕行搜索（刑事訴訟法第131 條第1 項，目
      的在發現被告，除拘捕後之附帶搜索外，不得再為其他搜
      索）、緊急搜索（刑事訴訟法第131 條第2 項，目的在迅
      速取得證據以資保全，主體為檢察官，但司法警察受檢察
      官指揮後，亦可實施）及同意搜索（刑事訴訟法第131 條
      之1）。
（二）查本件證人陳宗仁（即高雄市政府警察局三民第一分局十
      全派出所員警）因懷疑證人許志強向被告購買之遊戲光碟
      僅180元，依渠等辦案經驗判斷應係盜版遊戲光碟無誤，
      而確認被告與證人許志強正在進行盜版光碟交易等情，業
      據證人陳宗仁於本院審理中證述在卷（見本院審判筆錄94
      年5 月11日審判筆錄，第68至70頁），是依當時情形，員
      警隨即以被告係現行犯予以逮捕（見卷附之逕行逮捕通知
      書），並搜索及扣押本案前開證物，應符合上開附帶搜索
      之規定。故本件搜索扣押應係合法。
貳、實體部分
一、訊據被告固不否認其所經營之「二十一世紀電視遊樂器材料
    行」內有寄賣新力公司之遊戲光碟，惟矢口否認有違反著作
    權法及商標法之犯行，並辯稱；伊不知道扣案物品係盜版光
    碟，且扣案之物品亦無法確定皆由在其店內查扣，本件員警
    執行搜索係非法云云。惟查：
  (一)被告雖辯稱上開扣案之光碟片並無法確定均係自店內所查扣
    云云，被告為警查獲當日確實在其所經營之「二十一世紀電
    視遊樂器材料行」店內查扣盜版遊戲光碟共474 片一事，業
    據證人陳宗仁到庭證述：「（本件當場查扣多少盜版光碟？
    ）在店內看的到的地方查扣到474 片，包含已經交易完成的
    光碟片。」、「（查扣光碟時，你有否在場？有否當場封簽
    ？）我有在場，有清點數量，但是沒有當場封簽。」、「（
    扣案光碟片，是否都是在店內查扣？）是。」等語綦詳（見
    本院審判筆錄94年5 月11日審判筆錄，第68至69頁）。且依
    查獲當日員警在現場製作之臨檢現場檢查紀錄表，其上亦記
    載「另在店內當場查扣盜版遊戲光碟共474 片」等語，又被
    告確實於該紀錄表上簽名按捺指印，若查扣之光碟並非在被
    告店內查扣，為何被告同意於該紀錄表上簽名？是其上開所
    辯，要難採信。雖經本院清點後扣案之光碟片數量應為468
    片，仍無礙於該468 片確係又被告經營之「二十一世紀電視
    遊樂器材料行」店內所查扣。
  (二)右揭犯罪事實，業據告訴人新力公司之代理人甲○○於警訊
    中指訴綦詳，並有查獲現場及現場查扣物品之照片6 幀、著
    作權證明、發行資料、商標權註冊證影本（參93年度發查第
    5816號卷第10頁）等在卷可稽，復有如附表一所示之盜版遊
    戲光碟片扣案足資證明。
  (三)本院於會同告訴代理人，以告訴代理人所提供ＰＳ２遊戲機
    逐片播放扣案光碟勘驗結果，如附表一所示之光碟置入遊戲
    機內執行後，均在電視螢幕中出現使用「Play Station」及
    「PS設計圖」等之商標圖樣，且勘驗附表一片名為「神奇機
    器競技場嗶潑猴極熱戰」2 片之光碟表面上，並有使用上開
    之商標圖樣及文字等情均經本院勘驗屬實，並有告訴代理人
    於本院審理時指陳詳確（參本院卷第23頁），並有本院勘驗
    筆錄足憑。
  (四)按商標法第6 條係規定：「商標之使用，係指為行銷之目的
    ，將商標使用於商品『或』其包裝容器、標帖、說明書、價
    目表或其他類似物件上．．．」，並非規定須將「商標使用
    於商品『及』其包裝上．．．」，是依上開條文所為定義，
    只要商標附著之客體符合商標法第6 條所列物件之一，使用
    之人具有行銷之目的，即符合所謂之「商標使用」。而所謂
    「行銷目的」固包含作為直接消費者選購商品時識別之用，
    然其範圍非僅限於此。商標專用權人透過商標與商品之結合
    ，使與該商品接觸之直接消費者或潛在消費者，將彼等接觸
    該商品後所得對該商品之內容、品質等影響交易意願要素之
    觀感與該商標結合，作為日後選購該商標所表彰之相關商品
    之參考，自亦屬商標使用之重要「行銷目的」態樣。前開光
    碟片燒錄儲存之如附表一所示之商標圖樣，該等商標業為消
    費者所熟識，足以表彰該商品一定品質或商譽之保證，且該
    光碟片已與該等商標結為一體，經由電視遊樂器執行即可電
    視螢幕上出現該等商標圖樣，則未經如附表一所示商標專用
    權人同意或授權而將如附表一所示之商標圖樣燒錄儲存於內
    之光碟片，性質上仍屬於商標法第62條第1 款所指之使用相
    同於他人註冊商標圖樣之商品。且再參酌上開光碟片價格與
    正版光碟價格相去甚遠之情以觀，販賣者與買受之人應無不
    知所買賣者係仿冒盜版品之理，則被告販賣並將之交付於買
    受人，顯然已有行使之行為，並已足生損害於新力公司之權
    益。
  (五)據證人許志強於警、偵訊之證詞，伊進入店內時有詢問被告
    是否有販賣盜版光碟，且被告並回答有又拿目錄讓證人許志
    強選購等語，其於警訊時證稱：「（你於93年11月1日16 時
    25分許，在本市三民區○○○街281 號《二十一世紀電視遊
    樂器》內為警方查獲你向老闆丙○○購買盜版遊戲光碟是否
    屬實？當時情形如何？請詳述之？）屬實。我當時確有到該
    店購買遊戲光碟『惡魔之石、火影忍者』等2 片盜版遊戲光
    碟，我是翻閱店內的目錄表後，然後向老闆丙○○說我要購
    買惡魔之石及火影忍者2 等2 片光碟，等老闆將該2 片盜版
    遊戲光碟拿到店內櫃檯上讓我看後，我要錢付款時，就為警
    方人員查獲」、「該光碟如是正版市價約新台幣1500元。該
    店販賣之盜版光碟每片只賣新台幣180 元」、「我前往該店
    欲買遊戲光碟時就有先問老闆娘是否有盜版光碟，該老闆娘
    丙○○向我告知有賣並叫我先看目錄選購‧‧‧」等語（見
    93 年11 月2 日警訊筆錄）；其於偵訊時證稱：「（93年11
    月1日16 時25分許，你有在三民區○○○街21世紀電視遊樂
    器老闆有賣ＰＳ２光碟片《惡魔之石火影忍者2 》給你？）
    那天我有店裡看目錄想要買，但我跟老闆丙○○還沒有交易
    警察就進來拍照」、「（販賣價格有無偏低？）陳列盜版遊
    戲片與原版片包裝明顯不同」等語（見93年12月14日偵訊筆
    錄，第30至31頁）。故被告辯稱伊不知道扣案物品係盜版云
    云，顯係卸責之詞，不足採信。
  (六)從而，被告明知前開如附表一所示之光碟，係屬意圖欺騙他
    人而使用相同於他人註冊商標圖樣之商品，竟仍將之賣出交
    付予不特定人而行使牟利，則其存有販賣仿冒商標商品、侵
    害著作權之物而據以獲利之犯意，應堪認定。次按刑法上所
    指之常業犯，只須有賴某種犯罪為業之意思，而有事實之表
    現已足，不以藉該犯罪為唯一生存者為必要，縱令尚有其他
    職業，亦無礙成立常業罪，即是以犯罪為其職業，並賴以為
    生者即屬之，並非謂常業犯必須別無其他正當職業始克構成
    （最高法院82年度第1 次刑事庭會議紀錄參照）。參諸被告
    自實際經營「二十一世紀電視遊樂器材料行」從事遊戲光碟
    之販售，有固定之店面、相當之經營規模及顧客出入，亦有
    查獲現場之照片6 張附卷足證，則依其販賣上開盜版光碟所
    得，既有反覆以同類侵害著作權為目的之行為，且係有作為
    其實際經營「二十一世紀電視遊樂器材料行」之營業收益，
    則被告顯有以販賣重製盜版光碟片為其生活之憑藉，而賴以
    營生之常業犯意甚明。
二、論罪科刑：
  (一)被告所經營之「二十一世紀電視遊樂器材料行」主要係以販
    售電腦遊戲軟體為業，衡諸上開扣案之光碟數量非少，且被
    告明知該等商品為侵害著作財產權之物，仍以同一種類之行
    為販售而交付予不特定之人，顯有反覆實施以同類侵害著作
    權為目的之行為，應係以散布侵害他人著作權之重製物，其
    重製物為光碟為常業，所為係犯著作權法第94條第1 項、第
    91條之1 第3 項「明知係侵害著作財產權之重製物而散布，
    其重製物為光碟為常業」之罪。聲請簡易判決處刑意旨認被
    告係犯著作權法第91條第2 項意圖銷售而擅自以重製之方法
    侵害他人著作財產權之罪，尚有未洽，惟其基本社會事實同
    一，本院自得變更法條予以審理。
  (二)按本法所稱商標之使用，係指為行銷之目的，將商標用於商
    品、服務或其有關之物件，或利用平面圖像、數位影音、電
    子媒體或其他媒介物足以使相關消費者認識其為商標，此為
    商標法第6 條所明定；透過電磁作用，如以遊樂器、光碟機
    、電腦主機之操作為媒介，始於電視或電腦螢幕前出現商標
    圖樣者，其標示型態足資一般商品購買人認識其表彰商品之
    來源者，解釋上自屬於商標法第6 條所稱之商標使用行為。
    被告販賣之盜版遊戲光碟，或於光碟片上載有上開「PlaySt
    ation 」、「PS設計圖」等註冊商標之商標圖樣，且該等遊
    戲光碟透過電視遊樂器執行時，並有於電視畫面出現各該商
    標圖樣之情形，被告明知該等遊戲軟體為仿冒他人商標之商
    品而販賣部分，應成立商標法第82條之販賣仿冒商品罪。
  (三)被告先後多次明知為侵害他人商標專用權之商品而販賣之犯
    行，時間緊接，觸犯構成要件相同之罪名，顯係基於概括犯
    意反覆為之，為連續犯，應依刑法第56條之規定論以一罪，
    並加重其刑。被告以一行為同時觸犯上開明知為侵害他人商
    標專用權之商品而販賣罪及常業侵害著作權罪二項罪名，係
    以一行為觸犯數罪名，屬想像競合犯，應從一最重之常業侵
    害著作權罪處斷。被告與上述之成年男子，就上揭犯行，有
    犯意聯絡及行為分擔，應論以共同正犯。爰審酌被告為從事
    電視遊樂器材之合法業者，為圖厚利，竟故意侵害他人之智
    慧創作，嚴重侵害他人享有之智慧財產權，犯罪動機不值原
    諒，其行為破壞我國保護智慧財產權之國際形象，且本案查
    扣之遊戲軟體數量非少，造成告訴人之損害不小，犯罪所生
    損害嚴重，且犯後否認犯行，又恣意指責員警非法搜索，態
    度不佳等一切情狀，量處如主文所示之刑。
  (四)扣案如附表一所示之盜版之PS2 遊戲光碟368 片，係被告犯
    著作權法第94條之罪，供犯罪所用之物，應依著作權法第98
    條前段之規定，宣告沒收。
  (五)併案部分之說明：臺灣高雄地方法院檢察署檢察官94年度偵
    字第1491號移送併辦部分，與起訴部分有事實上一罪之關係
    ，為起訴效力所及，本院自應併予審理。
三、聲請簡易判決處刑意旨另以：被告意圖銷售，以重製光碟之
    方法，重製如附表2 所示之光碟，侵害如附表2 所示之著作
    權人之著作財產權云云。
  (一)按犯罪事實，應依證據認定之，無證據不得認定其犯罪事實
   ，又不能證明被告犯罪者，應諭知無罪之判決，刑事訴訟法
   154 條第2 項、第301 條第1 項分別定有明文。
  (二)扣案如附表2 之光碟，經本院勘驗後並無出現侵害告訴人商
    標權之畫面，業據本院當庭勘驗屬實（參本院上開勘驗筆錄
    ），公訴人併予聲請簡易判決處刑被告就此部分亦屬明知係
    侵害著作財產權之光碟重製物而散布之侵害著作財產權罪云
    云，自有未洽，復無任何積極證據足以證明被告有此部分之
    犯行，原應為無罪之諭知，然因聲請簡易判決處刑意旨以此
    部分之犯行，與前開論罪科刑部分，係連續犯，具有裁判上
    一罪之關係，爰不另為無罪之諭知。
據上論斷，應依刑事訴訟法第452 條、第299 條第1 項前段、第
300 條，商標法第82條，著作權法第94條、第91條之1 第3 項、
第98條，刑法第11條、第28條、第56條、第55條，判決如主文。
本案經檢察官乙○○到庭執行職務。
中　　華　　民　　國　　94　　年　　5 　　月　　31　　日
                  刑事第七庭  審判長法  官  孫啟強
                                    法  官  蔡川富
                                    法  官  張茹棻
上正本證明與原本無異。
如不服本判決，應於判決送達後10日內，向本院提出上訴狀。
中　　華　　民　　國　　94　　年　　5 　　月　　31　　日
                                    書記官  李忠霖
附錄法條：
著作權法第94條
以犯第91條第1 項、第2 項、第91條之1 、第92條或第93條之罪
為常業者，處1 年以上7 年以下有期徒刑，得併科新臺幣30萬元
以上300 萬元以下罰金。
以犯第91條第3 項之罪為常業者，處1 年以上7 年以下有期徒刑
，得併科新臺幣80萬元以上800萬元以下罰金。
著作權法第91條之1
擅自以移轉所有權之方法散布著作原件或其重製物而侵害他人之
著作財產權者，處 3 年以下有期徒刑、拘役，或科或併科新臺
幣五十萬元以下罰金。
明知係侵害著作財產權之重製物而散布或意圖散布而公開陳列或
持有者，處3 年以下有期徒刑，得併科新臺幣7 萬元以上75萬元
以下罰金。
犯前項之罪，其重製物為光碟者，處 6 月以上 3 年以下有期徒
刑，得併科新臺幣20萬元以上2 百萬元以下罰金。但違反第87條
第4 款規定輸入之光碟，不在此限。
犯前2項之罪，經供出其物品來源，因而破獲者，得減輕其刑。
商標法第82條
明知為前條商品而販賣、意圖販賣而陳列、輸出或輸入者，處1
年以下有期徒刑、拘役或科或併科新臺幣5 萬元以下罰金。
